【裁判字號】    96,交簡上,276
【裁判日期】    970128
【裁判案由】    過失傷害
【裁判全文】
臺灣高雄地方法院刑事判決           96年度交簡上字第276號
上  訴  人  臺灣高雄地方法院檢察署檢察官
被      告  甲○○
上列上訴人因被告過失傷害案件，不服本院高雄簡易庭96年度交
簡字第3149號中華民國96年9 月13日第一審簡易判決（臺灣高雄
地方法院檢察署檢察官聲請簡易判決處刑案號：96年度偵字第12
884 號）提起上訴，本院管轄之第二審合議庭判決如下：
    主  文
原判決撤銷。
甲○○犯業務過失傷害罪，處有期徒刑肆月，如易科罰金，以新
台幣壹仟元折算壹日，減為有期徒刑貳月，如易科罰金，以新台
幣壹仟元折算壹日。緩刑貳年。
    事  實
一、甲○○平時駕駛車牌號碼9256-HE 號自小貨車載運販賣漁貨
    為業，為從事業務之人，於民國95年11月6 日20時20分許，
    駕駛上開自小貨車，沿高雄市苓雅區○○○路內側快車道由
    北往南方向行駛，行經該路段與三多二路口，欲左轉進入三
    多二路時，本應注意汽車行駛至交岔路口左轉彎時，應距交
    岔路口30公尺前顯示方向燈或手勢，行至交岔路口中心處左
    轉，並不得占用來車道搶先左轉，及汽車行駛時，轉彎車應
    讓直行車先行，且依當時天候晴朗、日間自然光線、路面乾
    燥無缺陷無障礙物、視距良好，並無不能注意之情事，竟疏
    未注意讓直行車輛先行，適有乙○○騎乘車牌號碼XZ2-666
    號重型機車，沿光華一路對向慢車道亦行駛至上開路口，甲
    ○○駕駛之上開自小貨車不慎與乙○○騎乘之上開機車發生
    擦撞，致沈志輝人車倒地，並受有前額裂傷之傷害。
二、案經乙○○訴由高雄市政府警察局苓雅分局報請臺灣高雄地
    方法院檢察署檢察官偵查後聲請簡易判決處刑。
    理  由
壹、證據能力部分：
    按被告以外之人於審判外之陳述雖不符刑事訴訟法第159 條
    之1 至第159 條之4 等4 條之規定，而經當事人於審判程序
    同意作為證據，法院審酌該言詞陳述或書面陳述作成時之情
    況，認為適當者，亦得為證據；當事人、代理人或辯護人於
    法院調查證據時，知有刑事訴訟法第159 條第1 項不得為證
    據之情形，而未於言詞辯論終結前聲明異議者，視為有前項
    之同意，同法第159 條之5 定有明文。本件證人即告訴人乙
    ○○警詢中所為之指述（警卷第4 至5 頁）雖屬傳聞證據，
    於本院審理時，被告已表示對其證據能力無意見，本院審酌
    上開證據作成時，並無不法取得程序等情形，認為以之作為
    本案之證據亦屬適當，是均有證據能力。
貳、實體部分：
一、上揭事實業據被告甲○○於本院審理時坦承不諱（本院卷第
    53頁），核與告訴人即被害人乙○○警詢中之指述相符（警
    卷第4 至5 頁），並有告訴人乃榮醫院診斷證明書1 紙（警
    卷第5 頁）、高雄市政府警察局交通大隊交通事故談話紀錄
    表（警卷第7 至10頁）、道路交通事故現場圖（警卷第11頁
    ）、道路交通事故調查報告表(一)、(二)（警卷第15頁）、高雄
    市政府交通局車輛行車事故鑑定委員會96年4 月2 日高市車
    鑑字第0960001189號函及鑑定意見書（警卷第16至18頁）附
    卷可稽，足認被告之自白核與事實相符，本件事證明確，被
    告上開犯行，足堪認定。
二、按刑法上所謂業務，係指個人基於其社會地位繼續反覆所執
    行之事務，其主要部分之業務固不待論，即為完成主要業務
    所附隨之準備工作與輔助事務，亦應包括在內；又汽車駕駛
    人之駕駛工作，乃隨時可致他人身體、生命於危險之行為，
    並具有繼續反覆該項行為之危險性，自應負有經常注意以免
    他人陷於危險之特別注意義務；且從事此類繼續、反覆行為
    之駕駛人，不問其為執行主要業務行為，抑執行與之有直接
    、密切關係之準備工作或輔助行為，均應盡其經常注意俾免
    他人受有危險之特別注意義務；倘若其對此項特別注意義務
    ，有所疏失致肇傷亡，而應負過失之責者，自應負業務過失
    致人於死、傷之刑責（最高法院92年度台上字第4251號判決
    意旨參照）。被告自承其平時在市場內販賣漁貨，之前都是
    開前揭小貨車做生意，當日駕駛該車裝載漁貨至市場內販賣
    （本院卷第45頁），堪認平日便以上開自小貨車載運貨物為
    業，自屬從事業務之人無疑。
三、按汽車行駛時，駕駛人應注意車前狀況，並隨時採取必要之
    安全措施，左轉彎時應距交岔路口30公尺前顯示方向燈或手
    勢，行至交岔路口中心處左轉，並不得占用來車道搶先左轉
    ，為道路交通安全規則第94條第3 項、第102 條第1 項第5
    款定有明文。此為一般智識正常、有社會經驗之成年人所當
    知，被告為一智識及社會經驗正常之成年人，且平時以前揭
    小貨車為載貨及代步之工具，對於上開規定自不得諉為不知
    。而依當時天候晴、日間自然光線、路面乾燥無缺陷、無障
    礙物且視距良好之市區○○道路，依其智識、能力及現場情
    形並無不能注意之情事。被告竟疏未注意前方車輛情況，未
    採取必要措施及左轉彎時搶先左轉而與告訴人所騎乘之機車
    撞擊，被告之過失甚明。再者，本件肇事原因經告訴人申請
    高雄市政府交通局車輛行車事故鑑定委員會之鑑定結果，亦
    同認被告搶先左轉，為肇事原因，有前揭鑑定意見書在卷可
    稽（警卷第17至18頁），是被告確有疏未注意車前狀況及左
    轉彎時搶先左轉之過失無訛。
四、核被告所為，係犯刑法第284 條第2 項前段之業務過失傷害
    罪。聲請簡易判決處刑意旨雖認被告係犯同法第284 條第1
    項前段之過失傷害罪，尚有未洽，惟其基本事實既屬同一，
    且經公訴人當庭請求變更起訴法條，本院自無庸再予變更，
    附此敘明。又被告於肇事後，偵查機關未發覺犯罪前，在現
    場等候並向前往處理之警員坦承肇事乙節，此有高雄市政府
    警察局交通大隊交通事故談話紀錄表第13項在卷可查（警卷
    第8 頁），被告確有對於未發覺之罪自首而接受裁判之事實
    ，應依刑法第62條規定減輕其刑。
五、原審認被告罪證明確，予以論罪科刑，固非無見，惟原審漏
    未審酌被告平時開前揭小貨車到菜市場賣漁貨維生，平日係
    以駕駛自小貨車載運貨物為業，屬從事業務之人而認被告係
    犯刑法第284 條第1 項之過失傷害，自有未合。上訴人雖以
    被告係因事故發生後，無從脫逃，且告訴人之父親丙○○於
    員警到達現場前即已到現場，且亦知被告係何人，原審認被
    告符合自首要件，予以減輕其刑，顯有違誤，及被告犯罪後
    ，避之不理，且拒不賠償告訴人醫藥費，態度惡劣，原審僅
    量處有期徒刑3 月，減為有期徒刑1 月又15日，量刑過輕等
    語為由，向本院提起上訴，請求撤銷原判決，雖無理由，惟
    原判決既有上述可議之處，仍應由本院將原判決予以撤銷改
    判。爰審酌被告以駕駛為其附隨業務，對於道路駕駛及用路
    人之安全，應有較高之注意義務，竟疏於注意而肇事致告訴
    人受有前揭傷害，造成告訴人精神上受有痛苦，實屬不該，
    惟於本院審理時坦承犯行並與告訴人之父丙○○達成民事和
    解，犯後態度尚佳，另考量被告又前有竊盜前科（未構成累
    犯），有臺灣高等法院被告全國前案紀錄表、臺灣高雄地方
    法院被告院內索引卡紀錄表各乙份在卷可佐，足見其素行非
    佳等一切情狀，酌情量處如主文所示之刑，並諭知易科罰金
    之標準。又本件被告犯罪時間係在96年4 月24日以前，所犯
    合於中華民國96年罪犯減刑條例之規定，應減其宣告刑2 分
    之1 如主文所示，並諭知易科罰金之折算標準。被告前雖因
    竊盜案件曾受有期徒刑1 年6 月之判決確定，惟已於86 年7
    月27日間因縮刑期滿執行完畢，有臺灣高等法院被告全國前
    案紀錄表可佐，本件並非被告於前揭犯罪執行完畢後5 年內
    再犯，且於本院審理時當庭與告訴人之父達成和解並賠償新
    台幣15000 元（本院卷第50頁），其本件犯行所受宣告刑本
    院認以暫不執行為適當，爰併為緩刑2 年之宣告，以勵自新
    。
據上論斷，應依刑事訴訟法第455 條之1 第1 項、第3 項、第36
9 條第1 項前段、第364 條、第299 條第1 項前段，刑法第284
條第2 項前段、第62條前段、第41條第1 項前段、第74條第1 項
第2 款，刑法施行法第1 條之1 ，中華民國96年罪犯減刑條例第
2 條第1 項第3 款、第7 條，判決如主文。
本案經檢察官丁○○到庭執行職務。
中    華    民    國    97    年     1    月    28    日
                  交通法庭  審判長法  官  李璧君
                                  法  官  陳振嘉
                                  法  官  曾仁勇
以上正本證明與原本無異。
不得上訴。
中    華    民    國    97    年     1    月    28    日
                                  書記官  王治華
附錄法條：
中華民國刑法第284條
（過失傷害罪）
因過失傷害人者，處 6 月以下有期徒刑、拘役或 5 百元以下罰
金，致重傷者，處1 年以下有期徒刑、拘役或5 百元以下罰金。
從事業務之人，因業務上之過失傷害人者，處1 年以下有期徒刑
、拘役或1 千元以下罰金，致重傷者，處3 年以下有期徒刑、拘
役或2 千元以下罰金。


司法院資訊處製作；財團法人民間司法改革基金會備份。
